臺灣板橋地方法院民事判決　　　　　　　94年度訴字第1337號
原　　　告　甲○○
　　　　　　乙○○
共　　　同
訴訟代理人　李保祿律師
　　　　　　鄭錦堂律師
被　　　告　丁○○
上列當事人間請求清償借款事件，經本院於民國94年11月8 日言
詞辯論終結，判決如下：
    主      文
被告應給付原告甲○○新臺幣拾肆萬壹仟貳佰伍拾元，及自民
國九十一年十二月五日起至清償日止，按週年利率百分之二十計
算之利息。
被告應給付原告乙○○新臺幣陸拾萬元，及自民國九十一年十一
月二十五日起至清償日止，按週年利率百分之二十計算之利息。
原告甲○○其餘之訴駁回。
訴訟費用由被告負擔百分之九十九，餘由原告甲○○負擔。
本判決第一項於原告甲○○以新臺幣壹拾壹萬伍仟元供擔保後，
得假執行。但被告如以新臺幣拾肆萬壹仟貳佰伍拾元為原告甲○○預供擔保，得免為假執行。
本判決第二項於原告乙○○以新臺幣貳拾萬元供擔保後，得假執
行。但被告如以新臺幣陸拾萬元為原告乙○○預供擔保，得免為
假執行。
原告甲○○其餘假執行之聲請駁回。
    事實及理由
一、原告等主張：
（一）被告分別於民國89年6 月5 日向原告甲○○借款新臺幣（
      下同）350,000 元，於89年5 月25日向原告乙○○借款60
      0,000 元，借貸期間均為1 年，約定按月息2.5 分（即月
      息2.5%）計算，然被告自借得款項後，於屆還款期限，除
      支付利息外，並未返還本金，雖經原告等多次催討，均不
      置理，且就原告甲○○借款部分自91年12月5 日起，就原
      告乙○○借款部分自91年11月25日起即未給付利息，爰依
      民法第478 條規定提起本件訴訟，請求被告返還借款；又
      因被告應給付利息原約定依週年利率30% ，原告等改依法
      定利率之最高額度即週年利率20% 計算。
（二）是原告等聲明：
  １、被告應給付原告甲○○350,000 元，及自91年12月5 日起
      至清償日止，按20% 計算之利息，暨以供擔保為條件之假
      執行宣告。
  ２、被告應給付原告乙○○600,000 元，及自91年11月25日起
      至清償日止，按週年利率20% 計算之利息，暨以供擔保為
      條件之假執行宣告。
二、被告則以：
（一）被告確實曾如原告乙○○所主張，於89年5 月25日向原告
      乙○○借得600, 000元；惟被告並未向原告甲○○借款，
      因其不認識原告甲○○，根本不可能向原告甲○○借款，
      原告甲○○提出相關之借據、金錢消費借貸契約書均出於
      虛偽。
（二）就原告乙○○請求部分，被告已於嗣後全部清償完竣，否
      則原告乙○○自不會將支付利息之相關票據返還被告。
（三）是被告主張：
  １、原告之訴及假執行之聲請均駁回。
  ２、如受不利判決，願供擔保請准免為假執行。
三、原告等主張之上開情事，業據其等提出金錢消費借貸契約書
    、借據各2 件為證，被告固就原告乙○○所提之上開借據、
    金錢消費借貸契約書之真正不為爭執，惟否認原告甲○○提
    出上開書據之真正，並以：其已對原告乙○○清償，其根本
    未向原告甲○○借錢，縱借錢亦已清償云云為辯，是本件爰
    分別就原告乙○○、甲○○之主張予以論述，先此指明。
四、原告乙○○請求部分
    按當事人主張有利於己之事實者，就其事實有舉證之責任，
    民事訴訟法第277 條前段定有明文。是依「請求履行債務之
    訴，原告就其所主張債權發生原因之事實，固有舉證之責任
    ，若被告自認此項事實而主張該債權已因清償而消滅，則清
    償之事實，應由被告負舉證之責任，此觀民事訴訟法第277
    條之規定自明。」（最高法院28年上字第1920號判例意旨參
    照）。原告乙○○主張被告曾向其借款600,000 之事實，除
    據其提出金錢消費借貸契約書、借款各1 件為證外，並經本
    院向臺北縣中和地政事務所（下稱中和地政）調取相關借款
    申請辦理抵押權設定登記（設定抵押權之標的：坐落於臺北
    縣中和市○○○段外南勢角小段214-10地號土地〈應有部分
    為1/4 ，及坐落於其上即同段同小段10326 建號、門牌號碼
    ：臺北縣中和市○○路236 巷20弄8-1 號建物〈下稱擔保房
    地〉）之相關資料，中和地政94年10月12日北縣中地資字第
    09400013432 號函回覆在案（見本院卷第22頁至第32頁），
    經核與原告乙○○提供之上開書證無訛，且為被告所不爭執
    ，並自認已收受600,000 元之借款等情，其雖以業已向原告
    乙○○清償云云為辯，經查，被告之所以為此項抗辯，無非
    係以原告乙○○已將其簽發有關作為支付利息之票據返還等
    情為據，然為原告乙○○所否認，且被告並未提出任何有關
    票據之資料以資證明，更未提出任何向原告乙○○清償之證
    據，是被告此部分之抗辯，容非可採，是原告乙○○之主張
    與證據及事實均無不符，自堪信為真實。
五、原告甲○○請求部分：
    原告甲○○主張被告曾向其借款部分，業據其提出金錢消費
    借貸契約書、借款各1 件為證，惟為被告否認上開文件之真
    正，並以：上開書證均係虛偽，且其不認識原告甲○○，不
    可能向其借款，縱借款之情為真，其亦已清償云云為辯，經
    查：
（一）依原告甲○○提出金錢消費借貸契約書、借款各1 件所載
      ，被告向其所為之本件借款，亦曾提供擔保房地申請設定
      抵押，本院向中和地政調取相關借款申請辦理抵押權設定
      登記之相關資料，經中和地政94年11月2 日北縣中地資字
      第09400014495 號函回覆在案（見本院卷第54頁至第63頁
      ），經核與原告甲○○提供之上開書證無訛，且細繹申請
      設定抵押權登記之被告印鑑證明書，經目識比對結果，與
      原告甲○○提出金錢消費借貸契約書、借款各1 件上被告
      「丁○○」之印文並無出入，是原告甲○○提出之金錢消
      費借貸契約書、借款難謂出於虛偽。
（二）復查，原告乙○○所提出之金錢消費借貸契約書、借款，
      均係經被告自認其真正，而經目識比對結果，原告甲○○
      提出之金錢消費借貸契約書、借款上被告「丁○○」之印
      文非但均與原告乙○○提出者相同，又其上「丁○○」之
      署名，其點筆、橫筆、豎筆、捺筆、撇筆．．．等筆法亦
      與原告乙○○所提出者並無二致，亦可證明原告甲○○所
      提出金錢消費借貸契約書、借款並非出於偽造。
（三）訊據證人即辦理本件抵押權設定登記之代書丙○○證稱：
      「（問：〈提示本院卷第5 頁至第8 頁之借據〉有何意見
      ？）我都有看過。這兩件都是先去辦抵押權設定再撥款，
      所以才寫這些契約，．．．甲○○的部分是在89年6 月5
      日於合作金庫板橋分行1 樓大廳寫的，因為甲○○在該行
      有帳戶，邱玉蓮〈按：原告甲○○之配偶〉在當天先把34
      1,250 元提出來後，我再繼續等被告，被告來後，我在請
      他寫借據，之後並把錢交給被告，然後再跟被告收6 張支
      票，只有我跟被告在，甲○○不在。之後我跟被告就各自
      離開了。」等語（見本院卷第38頁），亦足證明被告與原
      告甲○○間本件消費借貸契約業已有效成立，被告亦已取
      得借款，是被告抗辯其並未向原告甲○○借款云云，殊非
      可採。
（四）被告雖復以：縱以其確曾向原告甲○○借款，惟然其亦已
      對甲○○為清償云云為辯，經查，被告之所以為此項抗辯
      ，無非係以原告甲○○已將其簽發有關作為支付利息之票
      據返還等情為據，然為原告所否認，且縱以原告甲○○確
      曾將其簽發作為支付利息之票據交還，亦不足以此情事遽
      而認定其已向原告甲○○為清償，且被告亦未提出其他相
      關清償之證據，是被告此部分之抗辯，亦非可採。
（五）繼按「債權人除前條（此指民法第205 條）限定之利息外
      ，不得以折扣或其他方法，巧取利益。」，民法第206 條
      規定甚明。是依「據上訴人稱，借字上所載1,200 元之數
      額，實照8 折扣算，祇收到960 元云云。如果屬實，自係
      民法第206 條所謂以折扣方法巧取利益，關於折扣之240
      元，被上訴人既未實行交付，即不發生返還請求權。」（
      最高法院29年上字第1306號判例意旨參照）。原告甲○○
      與被告業已成立本件消費借貸之法律關係，固如前所述，
      惟依證人丙○○之證述，原告於交付借款時，係將第1 期
      之利息8,750 元予以預扣等語（見本院卷第38頁），而上
      開證詞亦為原告所承認（見本院卷第66頁），是被告向原
      告甲○○書立之借據上雖載明借款金額為350,000 元，惟
      實際上交付原告之借款僅為341,250 元，自係民法第206
      條所謂以折扣方法巧取利益，關於折扣之8,750 元，原告
      甲○○既未實行交付，即不發生返還請求權，是原告甲○○本件得請求之借款本金，自應將預扣之8,750 元予以扣
      除，實為341,250 元。
六、從而，原告等提起本件訴訟，請求被告給付原告甲○○341,
    250 元，及自91年12月5 日起至清償日止，按週年利率20 %
    計算利息，及給付原告乙○○600,000 元，及自91年11月25
    日起至清償日止，按週年利率20% 計算利息之範圍內，為有
    理由，應予准許；原告甲○○逾此部分之請求則乏依據，自
    應予以駁回。
七、兩造陳明願供擔保，聲請宣告假執行或免為假執行，經核原
    告勝訴部分，合於法律規定，爰分別酌定相當之擔保金額告
    之；原告甲○○其餘假執行之聲請，因訴之駁回而失所依據
    ，不予准許。
八、訴訟費用負擔之依據：民事訴訟法第79條。
中　　華　　民　　國　　94　　年　　11　　月　　22　　日
                  民事第二庭法　官　鍾啟煌
以上正本係照原本作成
如對本判決上訴，須於判決送達後20日內，向本院提出上訴狀，
上訴臺灣高等法院（應按他造人數提出繕本）。
中　　華　　民　　國　　94　　年　　11　　月　　22　　日
                            書記官　李威賜
